【裁判字號】    95,訴,2879
【裁判日期】    951128
【裁判案由】    偽造有價證券
【裁判全文】
臺灣臺中地方法院刑事判決              95年度訴字第2879號
公  訴  人  臺灣臺中地方法院檢察署檢察官
被      告  乙○○
選任辯護人  王文聖律師
上列被告因偽造有價證券案件，經檢察官提起公訴（九十五年度
偵字第二○○三○號），本院判決如下：
    主    文
乙○○意圖供行使之用，而偽造有價證券，處有期徒刑壹年拾月
，緩刑伍年，緩刑期內付保護管束，並應於判決確定後至緩刑期
滿前陸月間，向臺灣臺中地方法院檢察署指定之公益團體、地方
自治團體或社區提供壹佰小時之義務勞務。
如附表所示之本票拾壹紙均沒收。
    犯罪事實
一、乙○○於民國九十三年間因工作收入不穩定，向王明揚借款
    周轉，嗣王明揚委託丁○○向乙○○催討債務，乙○○一時
    無法清償，竟意圖供行使之用，未經徵得其姊甲○○及其子
    丙○○之同意或授權，即於九十三年五月二十八日，在臺南
    市○○路某友人住處，接續在如附表所示之本票發票人欄偽
    簽「甲○○」、「丙○○」之署名各十一枚，而偽造完成表
    彰係由甲○○、丙○○共同簽發並負擔該等本票票據債務意
    旨之有價證券本票十一紙，並隨即行使交付予丁○○，作為
    債務之擔保。
二、案經丁○○訴由臺灣臺中地方法院檢察署檢察官偵查起訴。
    理    由
一、上開犯罪事實，業據被告乙○○於本院審理時坦承不諱，核
    與告訴人丁○○於偵訊時陳述情節相符（被告及其辯護人迄
    本院言詞辯論終結前均未對丁○○偵訊陳述之證據能力聲明
    異議，本院審酌該言詞陳述作成時之情況，亦認適當採為證
    據），並經證人甲○○、王明揚於偵訊時具結證述在卷，渠
    等證述內容與被告前開自白亦相吻合，復有如附表所示之本
    票影本十一紙附卷可稽，足見被告自白與事實相符，堪以採
    信。本件事證明確，被告犯行洵堪認定。
二、被告行為後，刑法施行法業已修正，增訂第一條之一規定：
    「中華民國九十四年一月七日刑法修正施行後，刑法分則編
    所定罰金之貨幣單位為新臺幣。九十四年一月七日刑法修正
    時，刑法分則編未修正之條文定有罰金者，自九十四年一月
    七日刑法修正施行後，就其所定數額提高為三十倍。但七十
    二年六月二十六日至九十四年一月七日新增或修正之條文，
    就其所定數額提高為三倍」，是就現行刑法中，有關於罰金
    刑處罰之規定，即有比較新舊法之必要。本件被告所犯之偽
    造有價證券罪法定刑中設有罰金刑之規定，經比較增訂之刑
    法施行法第一條之一與被告行為時之罰金罰鍰提高標準條例
    第一條前段、現行法規所定貨幣單位折算新臺幣條例第二條
    結果，二者規定適用之結果並無不同，此部分尚無新法或舊
    法較有利於被告之問題。又被告行為後，刑法第五十九條雖
    經修正，然該修正僅係將原實務之見解予以明文化，究其實
    質內容並無變更，此部分亦無新法或舊法較有利之問題。惟
    被告行為後，刑法關於緩刑之規定亦有所變更，依最高法院
    九十五年五月二十三日刑事庭第八次會議決議第七點「犯罪
    在刑法新法施行前，新法施行後，緩刑之宣告，應適用新法
    第七十四條之規定」之旨，本件應一體適用修正後刑法相關
    規定論處。
三、按本票可以流通市面，為有價證券，最高法院著有三十一年
    上字第四○九號判例可資參照。是核被告所為，係犯刑法第
    二百零一條第一項之意圖供行使之用，而偽造有價證券罪。
    被告在如附表所示之本票上偽造「甲○○」、「丙○○」署
    名之行為，係偽造本票之部分行為；偽造有價證券後復持以
    行使，其行使之低度行為應為偽造之高度行為所吸收，均不
    另論罪。被告先後偽造十一張本票之行為，時地密接，侵害
    法益相同，為接續犯。又被告係因工作收入不穩定向他人借
    款，無力償還，一時失慮，而在如附表所示之本票上，偽造
    其姊甲○○及其子丙○○之署名，其犯罪動機、目的與偽造
    本票後持以詐騙者不同，更與一般擾亂金融秩序之經濟犯罪
    迴異，且被告於事後已與丁○○、甲○○、丙○○達成和解
    之情，業據丁○○於偵訊時陳明在卷，並有甲○○、丙○○
    出具之和解書附卷可憑，本院綜合上情，認被告之犯罪情狀
    在客觀上顯然足以引起一般同情，縱論處被告刑法第二百零
    一條第一項所定之最低刑度有期徒刑三年，猶嫌過重，確有
    法重情輕之失衡情狀，爰依刑法第五十九條規定，酌量減輕
    其刑。爰審酌被告除曾於九十四年間因賭博案件經法院判處
    罰金銀元四千元外，別無其他犯罪紀錄，有卷附臺灣高等法
    院被告全國前案紀錄表可參，其本案犯罪動機、目的單純，
    手段平和，偽造署名之對象係其姊及其子，犯後坦認罪行，
    並已與丁○○、甲○○、丙○○達成和解等一切情狀，量處
    如主文所示之刑。另被告前未曾因故意犯罪而受有期徒刑以
    上刑之宣告，有上開前案紀錄表可佐，本案係因一時情急思
    慮未臻周詳，觸犯刑責，事後始終坦承犯行，復已獲執票人
    及被偽造署名者之諒解，被告經此偵審程序及刑之宣告，當
    知所警惕而無再犯之虞，本院綜合各情，認所宣告之刑以暫
    不執行為適當，爰予宣告緩刑五年，以啟自新，惟本院斟酌
    情形認有命被告提供義務勞務以彌補其犯罪，並從中記取教
    訓之必要，爰依刑法第七十四條第二項第五款規定，命其於
    判決確定後至緩刑期滿前六月間，向臺灣臺中地方法院檢察
    署指定之公益團體、地方自治團體或社區提供一百小時之義
    務勞務，暨依刑法第九十三條第一項第二款規定，諭知緩刑
    期內付保護管束。如附表所示之本票十一紙正本雖未扣案，
    但無證據證明業已滅失，應依刑法第二百零五條規定，宣告
    沒收。
據上論斷，應依刑事訴訟法第二百九十九條第一項前段，刑法第
二條第一項、第二百零一條第一項、第五十九條、第七十四條第
一項第一款、第二項第五款、第九十三條第一項第二款、第二百
零五條，罰金罰鍰提高標準條例第一條前段，判決如主文。
中    華    民    國    95    年    11    月    28    日
                  刑事第十二庭  審判長法  官  莊深淵
                                      法  官  蔡建興
                                      法  官  羅智文
上正本證明與原本無異。
如不服本判決，應於送達後十日內向本院提出上訴狀（須附繕本
），上訴於臺灣高等法院臺中分院。
                                      書記官  孫立文
中    華    民    國    95    年    11    月    28    日
附錄本案論罪科刑法條
刑法第201條
意圖供行使之用，而偽造、變造公債票、公司股票或其他有價證
券者，處3年以上10年以下有期徒刑，得併科3000元以下罰金。
行使偽造、變造之公債票、公司股票或其他有價證券，或意圖供
行使之用，而收集或交付於人者，處1年以上7年以下有期徒刑，
得併科3000元以下罰金。
附表
編號    票據號碼        票面金額（新臺幣）    發票日
1       TＺ0000000       000000                00.05.28
2       TＺ0000000       000000                00.05.28
3       TＺ0000000       000000                00.05.28
4       TＺ0000000       000000                00.05.28
5       TＺ0000000       000000                00.05.28
6       TＺ0000000       000000                00.05.28
7       TＺ0000000       000000                00.05.28
8       TＺ0000000       000000                00.05.28
9       TＺ0000000       000000                00.05.28
10      TＺ0000000       000000                00.05.28
11      TＺ0000000       000000                00.05.28


司法院資訊處製作；財團法人民間司法改革基金會備份。
